【裁判字號】    97,訴,804
【裁判日期】    970430
【裁判案由】    毒品危害防制條例
【裁判全文】
臺灣臺中地方法院刑事判決               97年度訴字第804號
公  訴  人  臺灣臺中地方法院檢察署檢察官
被      告  丙○○
                    （現羈押於臺灣臺中看守所）
選任辯護人  黃紫芝  律師
上列被告因毒品危害防制條例案件，經檢察官提起公訴（96年度
偵字第29722號），本院判決如下：
    主    文
丙○○販賣第一級毒品，累犯，處有期徒刑拾捌年，褫奪公權柒
年。扣案之第一級毒品海洛因參包（驗餘數量分別為0.3114公克
；0.3730公克；0.0564公克）均沒收銷燬之；又犯罪所得新臺幣
貳仟元沒收，如全部或一部不能沒收時，以其財產抵償之。
    犯罪事實
一、丙○○（綽號「阿國」）曾因違反毒品危害防制條例案件，
    經軍事法院判處有期徒刑3 年確定，甫於民國96年6月9日執
    行完畢，仍不知悔改。明知海洛因係毒品危害防制條例第 2
    條第2項第1款所規定之第一級毒品，不得非法持有、販賣、
    轉讓，竟基於反覆販賣第一級毒品海洛因（以下稱海洛因）
    以營利之犯意，先於96年12月17日晚上9 時許，在臺中縣之
    都會公園，以新台幣（下同）1 萬元之價格，向真實姓名年
    籍不詳綽號「阿明」之成年男子，販入重約1.8 公克之第一
    級毒品海洛因；又於同年月20日上午9 時許，在同一地點，
    以相同價格，向「阿明」販入相同重量之第一級毒品海洛因
    。其後，即以其女友何伊騏所提供之0000-000000 號行動電
    話作為販賣毒品之聯絡工具，分別為下列販賣第一級毒品海
    洛因之犯行：
  (一)於96年12月21日中午12時許，在臺中縣龍井鄉○○路100 號
    住處，以500元之價格，販賣1小包第一級毒品海洛因予乙○
    ○。
  (二)於96年12月21日晚上8時許，在同一地點，以1,000元之價格
    ，販賣1小包第一級毒品海洛因予乙○○。
  (三)於96年12月22日上午11時許，在同一地點，以500 元之價格
    ，販賣1 小包第一級毒品海洛因予乙○○（詳如附表(一)所示
    ）。乙○○此次購得毒品離開丙○○住處時，為在旁埋伏之
    員警發現，並在東海路90號前，逮捕乙○○，警方並當場扣
    得乙○○剛向丙○○購買之第一級毒品海洛因1 小包（驗餘
    數量0.0564公克）。嗣於96年12月22日晚上8 時40分許，警
    方持臺灣臺中地方法院核發之搜索票到丙○○上開住處搜索
    ，當場搜得第一級毒品海洛因2 包（驗餘數量分別為0.3114
    公克；0.3730 公克）及前開聯絡販賣毒品所用之行動電話1
    支。
二、案經臺中縣警察局太平分局報告臺灣臺中地方法院檢察署檢
    察官偵查起訴。
    理    由
壹、程序部分：
    按被告以外之人於偵查中向檢察官所為陳述，除顯有不可信
    之情況者外，得為證據，同法第159條之1第2項定有明文。
    偵查中對被告以外之人（包括證人、鑑定人、告訴人、被害
    人及共同被告等）所為之偵查筆錄，或被告以外之人向檢察
    官所提之書面陳述，性質上均屬傳聞證據。惟現階段刑事訴
    訟法規定檢察官代表國家偵查犯罪、實施公訴，依法其有訊
    問被告、證人及鑑定人之權，證人、鑑定人且須具結，而實
    務運作時，檢察官偵查中向被告以外之人所取得之陳述，原
    則上均能遵守法律規定，不致違法取供，其可信度極高，職
    是，被告以外之人前於偵查中已具結而為證述，除反對該項
    供述得具有證據能力之一方，已釋明「顯有不可信之情況」
    之理由外，不宜以該證人未能於審判中接受他造之反對詰問
    為由，即遽指該證人於偵查中之陳述不具證據能力。本件被
    告及辯護人對於證人乙○○於檢察官偵查中所為之證述，未
    曾提及有不法取供或釋明上開供述有顯不可信之情況，依上
    說明，其於偵查中之證言自均具有證據能力。
貳、實體部分：
一、訊據被告丙○○對於曾於96年12月17日及12月20日，分別以
    1萬元向「阿明」購入各1.8公克海洛因，且確實於96年12月
    22日上午11時在伊台中縣龍井鄉○○路100 號住處交付海洛
    因1小包予乙○○，並向乙○○收取500元之事實固不爭執，
    惟矢口否認有何販賣第一級毒品海洛因之犯行，辯稱：伊購
    買海洛因是要自己施用，交付予乙○○之海洛因，係與乙○
    ○一起出資購買，且並未於96年12月21日販賣海洛因2 次予
    乙○○云云。
二、被告確實於附表(一)所示之時間、地點，以附表(一)所示之價格
    ，販賣第一級毒品海洛因予乙○○之事實，業據證人乙○○
    於檢察官97年1月3日偵訊時具結證稱：「（問：是否在96年
    12月21日中午跟丙○○買過一次海洛因？）是的，（問：這
    次買多少錢？）500元，1小包。」「（問：你是否在96年12
    月21日晚上8 點左右跟丙○○又買了一次海洛因？）是的，
    （問：這次買多少？）1,000元，1小包，（問：交易地點？
    ）也是在丙○○東海路的住處。」「（問：你是否在96年12
    月22日中午又去丙○○在東海路的住處向他購買海洛因？）
    是的，這次我也是買500 元，（問：你這次買的海洛因是否
    當場被警察查獲，而從你的口袋掉到地上？）是的，這次也
    是買1小包。」等語甚詳（見偵查卷第47-48頁）。而關於如
    何與被告丙○○購買海洛因之情節，於該次偵訊時亦證稱：
    有時是丙○○打電話來，有時係伊打給他，有時是直接去找
    他，不用電話聯絡，丙○○使用的電話是0000-000000 號，
    伊是使用公共電話與丙○○聯絡等語（同上偵查卷第48頁）
    。嗣於檢察官97年2月15日第2次偵訊時，仍為相同之證述（
    同上偵查卷第85頁）。
三、被告固執前揭情詞辯解，惟查：
  (一)被告於96年12月23日警詢時已向員警供稱：確實曾於96年12
    月21日中午及晚上，在台中縣沙鹿鎮○○路100 號，各販賣
    海洛因1次給乙○○，1次是500元，另1次是1000元等語（見
    警詢卷第17頁）。嗣經警移送檢察官複訊時，仍供稱：確實
    有販賣毒品給「阿忠」，時間是96年12月21日中午，以手機
    0000-000000跟他聯絡，約在我東海路住處交付，第1次賣一
    小包500元，0.2公克；第二次為同日晚上8點，以1,000元價
    格賣給他0.4公克等語（見偵查卷第11-12頁）。雖被告於嗣
    後之偵訊及本院審理中均翻異前詞，辯稱：警詢時係因毒癮
    發作，員警要求伊配合，並為伊施打海洛因解癮，伊才配合
    作上開供述云云，惟查：
    1.證人即查獲當天為被告製作筆錄之員警甲○○於本院審理
      時已到庭證述：製作筆錄當時被告意識清醒，且無毒癮發
      作之現象等語 （見本院97年4月17日審判筆錄第4頁、第7
      頁）。
    2.另被告在警詢時曾由員警為其採集尿液，亦有毒品尿液與
      真實姓名對照表1 份在卷可參，而被告辯稱員警係在其採
      尿之前以針筒為其注射海洛因解癮本院同日審判筆錄第 8
      頁），惟查，被告已有多次施用毒品之前科（詳卷附台灣
      高等法院被告前案紀錄表），豈有不知施打海洛因後尿液
      將檢驗出嗎啡代謝反應，被告再如何無知，亦不至令自身
      陷於觸法犯罪之境地。更遑論，員警身為執法人員，更不
      可能在警局公然為被告注射海洛因。被告此部分之辯解，
      實屬無稽，要難採憑。
    3.此外，被告不僅在警訊時曾供稱販賣海洛因予乙○○，嗣
      於檢察官複訊時亦為相同之陳述，倘被告在警訊之供述非
      出於自由意志，何以於檢察官複訊時，未及時翻供。此外
      ，被告經警查獲帶回警局詢問時，已是96年12月22日夜間
      9 時許，被告因而要求休息而未接受夜間詢問，直至次日
      下午1時許才又開始製作筆錄，亦有警訊筆錄在卷足參。
      則被告既知要求拒絕夜間詢問，倘嗣後毒癮確實發作，何
      以未比照要求停止詢問。綜上足證，被告在警詢或第1 次
      檢察官偵訊時所為之供述，應係出於自由意志，其辯稱因
      毒癮發作，且員警以解癮作為利誘，始配合於筆錄供稱販
      毒一情，應係卸責之詞，不足採信。
  (二)被告又辯稱：96年12月22日中午交付予乙○○之1 小包海洛
    因是乙○○出資500元，伊出資9,500元共同購買，作為供自
    己施打之用，購入後再將乙○○出資購買的部分交付給他，
    並沒有販賣營利之意圖云云。惟查：被告於偵訊時已自承，
    案發當時伊沒有工作，身邊之積蓄亦僅有2、3萬元，女友及
    家人均沒有提供金錢方面的支援，且當時係借住在朋友家中
    等語（見偵查卷第51頁）。顯見被告當時經濟相當拮据。再
    參以被告於警詢時自承：最近四天內僅有施用一次海洛因等
    語（警卷第15頁），益證被告之毒癮並非嚴重。衡情，被告
    手頭既非寬裕，理應如同乙○○一般，以每次購買少量海洛
    因之方式解癮始符常情，何需將自己僅有之積蓄，均花費在
    購買海洛因毒品之上（註：被告已自承96年12月17日、20日
    兩天共以2 萬元向「阿明」購買海洛因）。由此亦足證明，
    被告向「阿明」購買海洛因，除供自己施用外，主要目的應
    在於販賣圖利。再參以證人乙○○於97年1月3日偵訊時證稱
    ：當天與被告一同押解前往地檢署偵訊時，被告於押解途中
    一度要求伊翻供，配合改稱係拿錢請被告幫忙買毒品，惟實
    際上伊並沒有與被告合資購買毒品等語（偵查卷第49頁）。
    足以證明，被告所謂與證人乙○○共同出資合買毒品之說，
    亦屬臨訟杜撰之詞，不足為採。
四、末查，本案係員警接獲線報檢舉後，向法院申請搜索票，因
    而於96年11月21日上午前往被告位於台中縣龍井鄉100 號住
    處附近監控，先於該日中午12時許，發現證人乙○○自被告
    上開住處出來，並在證人身上查獲海洛因1 小包，經證人供
    述係向被告購買毒品後，員警再持續對上址進行監控，嗣於
    同日晚間8 時40分許，見被告欲外出，因而上前逮捕，再對
    上址進行搜索，並扣得第一級毒品海洛因2包及行動電話1支
    等情，除有本院核發之96年度聲搜字第5184號搜索票及台中
    縣警察局太平分局扣押物品目錄表各1 份在卷足參外，並據
    證人即員警甲○○於本院審理時證述在卷。則本案既係員警
    循線依序而查獲，再參照證人乙○○前後一貫之證述，以及
    現場扣案之物證，堪認事證明確，被告販賣毒品之犯行，已
    堪認定，應依法論科。
五、核被告丙○○所為係犯毒品危害防制條例第4條第1項之販賣
    第一級毒品罪。其持有毒品之低度行為，為販賣之高度行為
    所吸收，不另論罪。另被告基於概括之犯意，在密切接近之
    一定時、地持續實行複次之行為，依社會通念，於客觀上應
    認為符合一個反覆、延續性之行為觀念，於刑法評價上，即
    應僅成立一罪，俾免有重複評價、刑度超過罪責與不法內涵
    之疑慮；學理上所稱「集合犯」之職業性、營業性或收集性
    等具有重複特質之犯罪均屬之，例如經營、從事業務、收集
    、販賣、製造、散布等行為概念者是，此有最高法院95 年
    度台上字第1079號判決意旨可資參照。本件被告之販賣海洛
    因行為，係在密集期間內以相同之方式持續進行，未曾間斷
    ，是此販賣之犯行，即具有反覆、延續實行之特徵，從而在
    行為概念上，縱有多次販賣之舉措，仍應評價認係包括一罪
    之集合犯。
六、被告曾因違反毒品危害防制條例案件，經軍事法院判處有期
    徒刑3 年確定，甫於96年6月9日執行完畢，有台灣高等法院
    被告前案紀錄表1 份在卷足參，其前受有期徒刑之執行完畢
    後，五年內故意再犯本件有期徒刑以上之罪，為累犯，除法
    定本刑為死刑、無期徒刑部分不得加重外，應依刑法第47條
    第1項之規定加重其刑。
七、再同為販賣第一級毒品之人，其原因動機不一，犯罪情節未
    必盡同，或有大盤毒梟者，亦有中、小盤之分，甚或僅止於
    吸毒者友儕間為求互通有無之有償轉讓者亦有之，其販賣行
    為所造成危害社會之程度自屬有異，法律科處此類犯罪，所
    設之法定最低本刑卻同為「無期徒刑」，不可謂不重。於此
    情形，倘依其情狀處以較輕之徒刑，即足以懲儆，並可達防
    衛社會之目的者，自非不可依客觀之犯行與主觀之惡性二者
    加以考量其情狀有無可憫恕之處，而適用刑法第59條之規定
    酌量減輕其刑，期使個案裁判之量刑，能斟酌至當，符合比
    例原則。本件被告販賣第一級毒品海洛因，無視國家對於杜
    絕毒品危害之禁令，其行為固屬不當，應予非難，然其販賣
    毒品對象僅有乙○○1人，被告販賣海洛品之次數為3次，數
    量僅有3小包，販賣所得僅為2千元，其犯罪之情節尚非至惡
    ，被告僅因一時貪念，致罹重典，然相對於長期大量販賣毒
    品之大毒梟而言，其對社會治安及國民健康之危害顯然較小
    ，從被告犯案情節觀之，倘仍遽處以法定本刑之最低刑度即
    無期徒刑，無異失之過苛而不盡情理，不免予人情輕法重之
    感，且難謂符合罪刑相當性及比例原則，更無從與大毒梟之
    惡行有所區隔，是其犯罪情狀相較於法定之重刑，在客觀上
    足以引起一般人之同情，情節尚堪憫恕，爰依刑法第59條之
    規定酌量減輕其刑。並依法先加重後減輕之。
八、爰審酌毒品危害國民健康，擾亂社會治安，販賣毒品對社會
    之危害甚鉅，而購買毒品者，甚多因施用毒品之結果，無工
    作能力，且一般均無正當工作收入，若非尋求親友經濟奧援
    ，常會藉竊盜、搶奪等行為或再將購入之毒品重新販出牟利
    ，以資作購買毒品費用，是其等惡性不可謂不重。又衡酌被
    告於犯罪後仍否認犯行，足見其犯後態度不佳，並斟酌其犯
    罪之動機、目的、手段、所生危害、犯罪所得等一切情狀，
    量處如主文所示之刑，並依其犯罪性質認有褫奪公權之必要
    ，予以褫奪公權7年。
九、扣案之海洛因3 小包，為第一級毒品，應依毒品危害防制條
    例第18條第1 項前段之規定，不問屬於犯人與否，均沒收銷
    燬之。又犯販賣毒品罪者，其犯罪所得之財物均沒收之，係
    採義務沒收主義。故販賣毒品所得之對價，不問其中成本若
    干，利潤多少，均應全部諭知沒收，貫徹政府查禁煙毒之決
    心，以符立法本旨，亦有最高法院91年度台上字第2419號判
    決意旨可供參照。本件被告販賣海洛因所得2 千元，雖未扣
    案，仍應依上開說明及規定予以宣告沒收，如全部或一部不
    能沒收時，以其財產抵償之。至扣案之0000-0000008號行動
    電話係被告女友何伊騏以其父親何東秤名義所申請，業據被
    告陳明在卷，並有台灣大哥大查詢資料1份存卷可按 （偵查
    卷第18頁），雖係被告供犯罪所用之工具，惟並非被告所有
    ，自不為沒收之宣告，併此敘明。
據上論斷，應依刑事訴訟法第299條第1項前段，毒品危害防制條
例第4條第1項、第18條第1項前段、第19條第1項，刑法第11條、
第47條第1項、第59條、第37條第2項，判決如主文。
中    華    民    國    97     年    4    月    30    日
                  刑事第六庭  審判長法官  洪俊誠
                                    法官  唐敏寶
                                    法官  高英賓
上正本證明與原本無異。
如不服本判決，應於收受送達後10日內向本院提出上訴書狀（應
敘述具體理由並附繕本）。
上訴書狀如未敘述理由，應於上訴期間屆滿後20日內補提理由書
於本院。
                                  書記官  司立文
中    華    民    國    97    年    4     月    30    日
附表(一)：
┌──┬────┬─────┬────┬───────────┐
│編號│販賣時間│販賣地點  │販賣對象│販賣毒品種類、數量、價│
│    │        │          │        │格、方式              │
│    │        │          │        │                      │
├──┼────┼─────┼────┼───────────┤
│    │96年12月│台中縣龍井│乙○○  │乙○○以公用電話撥打被│
│  │21日中午│鄉○○路  │        │告丙○○使用之00000000│
│    │12時許  │100號住處 │        │26號行動電話進行交易，│
│    │        │          │        │以新台幣500元購買海洛 │
│    │        │          │        │因1小包。             │
├──┼────┼─────┼────┼───────────┤
│  │96年12月│同上      │同上    │乙○○以公用電話撥打被│
│    │21日晚上│          │        │告丙○○使用之00000000│
│    │8時許   │          │        │26號行動電話進行交易，│
│    │        │          │        │以新台幣1000元購買海洛│
│    │        │          │        │因1小包。             │
├──┼────┼─────┼────┼───────────┤
│  │96年12月│同上      │同上    │乙○○以公用電話撥打被│
│    │22日上午│          │        │告丙○○使用之00000000│
│    │11時許  │          │        │26號行動電話進行交易，│
│    │        │          │        │以新台幣500元購買海洛 │
│    │        │          │        │因1小包。             │
└──┴────┴─────┴────┴───────────┘
附錄論罪科刑法條：
毒品危害防制條例第4條
製造、運輸、販賣第一級毒品者，處死刑或無期徒刑；處無期徒
刑者，得併科新臺幣1 千萬元以下罰金。
製造、運輸、販賣第二級毒品者，處無期徒刑或7 年以上有期徒
刑，得併科新臺幣7百萬元以下罰金。
製造、運輸、販賣第三級毒品者，處5 年以上有期徒刑，得併科
新臺幣5 百萬元以下罰金。
製造、運輸、販賣第四級毒品者，處3 年以上10年以下有期徒刑
，得併科新臺幣3 百萬元以下罰金。
製造、運輸、販賣專供製造或施用毒品之器具者，處1年以上7年
以下有期徒刑，得併科新臺幣1 百萬元以下罰金。
前五項之未遂犯罰之。


司法院資訊處製作；財團法人民間司法改革基金會備份。
